臺灣高等法院刑事判決　　　　　　　 99年度交上易字第355號
上　訴　人
即　被　告　張英仁
選任辯護人　朱正剛律師
　　　　　　王柏棠律師
上列上訴人因過失傷害案件，不服臺灣板橋地方法院99年度交易
字第221號，中華民國99 年10月19日第一審判決（起訴案號：臺
灣板橋地方法院檢察署98年度調偵字第2137號），提起上訴，本
院判決如下：
    主  文
原判決撤銷。
張英仁從事業務之人，因業務上之過失傷害人，處有期徒刑伍月
，如易科罰金，以新臺幣壹仟元折算壹日。
    事  實
一、張英仁係中華郵政股份有限公司郵務士，以駕駛郵務車收攬
    、投遞郵件為業務，係從事駕駛業務之人，其於民國98 年4
    月13日上午駕駛車牌號碼147-BH號營業大貨車沿臺北縣板橋
    市○○街往實踐路方向行駛，於當日上午10時30分許行至成
    都街與實踐路交岔路口，欲左轉進入實踐路（往館前東路方
    向）時，原應注意汽車行駛時，駕駛人應注意車前狀況，並
    隨時採取必要之安全措施，且汽車行經行人穿越道，遇有行
    人穿越時，無論有無交通指揮人員指揮或號誌指示，均應暫
    停讓行人先行通過，且依當時天候晴，日間自然光線，視距
    良好等情，並無不能注意之情事，當時適有行人陳秀英行走
    在該交岔路口行人穿越道上，正在穿越實踐路時，張英仁竟
    疏未注意及此，貿然駕車左轉而未暫停讓行人陳秀英先行，
    其駕駛之上開營業大貨車因而與行人穿越道上之行人陳秀英
    發生碰撞，致陳秀英當場倒地而受有第一腰椎壓迫性骨折伴
    馬尾徵候群之傷害。張英仁於肇事後，未被偵查犯罪機關發
    覺前，於臺北縣政府警察局板橋分局員警到場處理時，向員
    警報明其為肇事者，說明事發經過，自首而願接受調查。
二、案經陳秀英訴由台北縣政府警察局板橋分局移送台灣板橋地
    方法院檢察署檢察官偵查起訴。
    理  由
一、證據能力部分：
    本件認定事實所引用之卷證資料（包含人證與文書證據、物
    證等證據），並無證據證明係公務員違背法定程序所取得；
    而檢察官、被告對本院提示之卷證，亦均表示沒意見，同意
    作為證據等語在卷（見本院卷第21-23頁、第37-39頁），且
    卷內之文書證據及證人於審判外之陳述，亦無刑事訴訟法第
    159條之4之顯有不可信之情況與不得作為證據之情形，且證
    人陳秀英、鄭金儷於偵查中之證述，業經具結（見23736 號
    偵查卷第42、43頁），被告未曾提及檢察官在偵查時，有任
    何不法取供之情形，且客觀上並無顯不可信之情況。綜上，
    依刑事訴訟法第159條至159 條之5之規定，本件認定事實所
    引用之本件卷證所有證據（包含人證與文書證據、物證等證
    據），均有證據能力，合先敘明。
二、實體部分：
（一）訊據上訴人即被告張英仁於原審及本院審理期日對於其業
      務過失傷害犯行坦承不諱（見原審卷第80頁反面、第98頁
      反面、本院卷第40頁），並有道路交通事故現場圖、道路
      交通事故調查表（一）（二）、現場照片、交通事故當事
      人酒精測定紀錄表、台北縣政府警察局板橋分局道路交通
      事故肇事人自首情形紀錄表、現場及車輛照片（見偵字第
      23736號卷第17 頁至第31頁）等件附卷可稽。而被害人陳
      秀英因本件交通事故，於98年4 月13日10時55分至亞東紀
      念醫院急診，經診斷受有第一腰椎壓迫性骨折伴馬尾徵候
      群之傷害，亦有亞東紀念醫院98年5月22日診斷證明書（
      見偵字第23736號卷第14頁、調偵字第2137號卷第28-30頁
      ）、急診病歷、台北縣政府消防局救護紀錄表（見調偵字
      第2137號卷第21-25 頁）及被害人陳秀英病歷資料（外放
      資料）等件在卷可稽，是被告過失行為與被害人陳秀英之
      傷害結果間具有相當因果關係，應堪認定。
（二）按汽車行駛時，駕駛人應注意車前狀況，並隨時採取必要
      之安全措施；汽車行經行人穿越道，遇有行人穿越時，無
      論有無交通指揮人員指揮或號誌指示，均應暫停讓行人先
      行通過，分別為道路交通安全規則第94條第3項、第103條
      第2項所明定。被告駕駛車牌號碼147-BH 號營業大貨車，
      行經案發地點之行人穿越道時，本應注意汽車行駛時，駕
      駛人應注意車前狀況，並隨時採取必要之安全措施；又汽
      車行經行人穿越道，遇有行人穿越時，無論有無交通指揮
      人員指揮或號誌指示，均應暫停讓行人先行通過，而依當
      時天氣晴，夜間有照明，路面乾燥、無缺陷亦無障礙物，
      視距良好，並無不能注意之情事，此有前揭道路交通事故
      調查報告表在卷可佐，被告之駕駛行為自有過失甚明。又
      本件交通事故經臺灣省台北縣區車輛行車事故鑑定委員會
      、臺灣省車輛行車事故覆議鑑定委員會鑑定結果亦認：被
      告張英仁駕駛自用大貨車，未讓行人穿越道上行人先行，
      為肇事原因；行人陳秀英無肇事原因，此有臺灣省臺北縣
      區車輛行車事故鑑定委員會98年8月26日北縣鑑字第98100
      7號鑑定意見書（見98 年度調偵字第2137號卷第15-17 頁
      ）、臺灣省車輛行車事故覆議鑑定委員會99年1 月19日覆
      議字第0996200179號函（見98年度調偵字第2137號卷第72
      頁）各1件可稽，益徵被告確有上開過失無訛。
（三）被告辯護人雖具狀為被告辯稱：被告所駕車輛並未在行人
      穿越道直接撞及被害人，被害人並未遵守標線行走於行人
      穿越道云云，惟查，被告於98年4 月13日肇事當日經警詢
      問時即自承：伊車子左轉已經接近行人穿越道時，伊才發
      現對方行人在伊車子正前方，相距不到1 公尺，伊車子前
      車頭與行人發生碰撞，因行人有伸手出來阻擋，所以伊車
      前車頭與行人雙手發生碰撞等語（見偵字第23736 號卷第
      10頁），證人即告訴人陳秀英於生前至台灣板橋地檢署開
      庭亦證稱：「（你當天有無被張英仁撞到？）有」等語（
      見偵23736號卷第40 頁）；又證人鄭金儷於偵查中證稱：
      伊被鄰居通知被害人陳秀英被撞了，伊趕快過去，伊到時
      就看到陳秀英躺在斑馬線上，而被告車子已經開到前面去
      停，被告下車在斑馬線上；伊到場時就看到陳秀英躺在實
      踐路斑馬線上，頭的部位已經超出斑馬線等語（ 見23736
      號偵查卷第39、40頁）；又參酌事故現場圖及現場照片觀
      之，被告所駕車輛之煞車痕恰止於行人穿越道內等情，足
      見本件應係被害人行走行人穿越道時，被告所駕車輛與被
      害人發生碰撞，被告上開所辯，均不可採。
（四）綜上所述，本件事證明確，被告犯行洵堪認定。
三、論罪科刑：
（一）核被告張英仁所為，係犯刑法第284條第2項前段之業務過
      失傷害罪。
（二）被告行經行人穿越道不依規定讓行人優先通行，因而致人
      受傷，就上揭所犯刑法第284條第2項前段之業務過失傷害
      罪，應依道路交通管理處罰條例第86條第1 項之規定加重
      其刑。
（三）又被告於肇事後，未被偵查犯罪機關發覺前，於臺北縣政
      府警察局板橋分局員警到場處理時，承認為肇事人，說明
      事發經過接受調查等情，有台北縣政府警察局交通警察隊
      板橋分隊交通事故談話紀錄表、道路交通事故肇事人自首
      情形紀錄表（見偵字第23736號卷第10、21 頁）在卷足憑
      ，為對未發覺之犯罪自首而接受裁判，爰依刑法第62條前
      段之規定，減輕其刑。被告同時有刑之加重、減輕事由，
      依法應先加後減之。
（四）另查，告訴人陳秀英雖於本件車禍事故後之98年11月20日
      死亡，然經法務部法醫研究所鑑定認陳秀英於98年4 月13
      日遭被告張英仁所駕車輛碰撞後，發生第一腰椎骨折而長
      期臥床褥瘡，且經清創手術，在7月14日進行T12- L2復位
      手術在7月25 日出院，其間又有多次因清理褥瘡住院。其
      腰椎病灶係車禍時所造成，體內並無敗血症生成所以非因
      褥瘡導致敗血症，認此表現偏向死因與褥瘡兩者無連接相
      關性存在，研判因高血壓性肥厚性心肌病變心因性休克死
      亡，死亡方式應屬病死/ 自然死，此有法醫研究所上開鑑
      定報告書在卷可稽（見98年度相字第1555號卷第29頁至第
      34頁），堪認告訴人陳秀英之嗣後死亡之結果與被告前開
      駕車肇事之行為間，並無因果關係，併此敘明。
四、撤銷改判之理由：
    原審對被告論罪科刑，固非無見，惟查，本件被告有刑法第
    62條前段自首之適用，原審未為審酌，被告上訴據此指摘，
    非無理由，自本院將原判決撤銷改判。爰審酌被告之過失程
    度，致告訴人受傷之傷勢，及其迄今尚未與告訴人之家屬達
    成民事賠償和解，其於原審審理期間曾賠償給付告訴人之家
    屬廖素珍新臺幣12萬元（見原審99 年7月30日準備程序筆錄
    、99年8 月13日簡式審判筆錄），被告肇事後符合自首之情
    形，與其犯罪後態度等一切情狀，量處如主文第二項所示之
    刑，並諭知易科罰金之折算標準。
據上論斷，應依刑事訴訟法第369條第1項、第364條、第299條第
1項前段，刑法第284條第2項前段、第62條前段、第41條第1項前
段，道路交通管理處罰條例第86條第1 項，刑法施行法第1條之1
第1項、第2項前段，判決如主文。
本案經檢察官黃和村到庭執行職務。
中    華    民    國    100    年    3    月    10    日
                  刑事第六庭審判長法  官 邱同印
                                  法  官 何信慶
                                  法  官 吳淑惠
以上正本證明與原本無異。
不得上訴。
                                  書記官 陳雅加
中    華    民    國   100    年    3     月    16    日
附錄：本案論罪科刑法條全文
刑法第284 條
因過失傷害人者，處六月以下有期徒刑、拘役或五百元以下罰金
。致重傷者，處一年以下有期徒刑、拘役或五百元下罰金。
從事業務之人，因業務上之過失傷害人者，處一年以下有期徒刑
、拘役或一千元以下罰金。致重傷者，處三年以下有期徒刑、拘
役或二千元以下罰金。